【裁判字號】    98,易,472
【裁判日期】    980331
【裁判案由】    家庭暴力防治法
【裁判全文】
臺灣板橋地方法院刑事判決               98年度易字第472號
公  訴  人  臺灣板橋地方法院檢察署檢察官
被      告  乙○○
上列被告因家庭暴力防治法案件，經檢察官提起公訴（97年度偵
字第33229 號、98年度偵字第3484號、第5441號），本院判決如
下：
    主  文
乙○○犯違反保護令罪，處拘役貳拾日，如易科罰金，以新臺幣
壹仟元折算壹日。又犯違反保護令罪，處拘役貳拾日，如易科罰
金，以新臺幣壹仟元折算壹日。又犯違反保護令罪，處拘役壹拾
伍日，如易科罰金，以新臺幣壹仟元折算壹日。又犯違反保護令
罪，處拘役貳拾日，如易科罰金，以新臺幣壹仟元折算壹日。又
犯違反保護令罪，處拘役貳拾日，如易科罰金，以新臺幣壹仟元
折算壹日。應執行拘役肆拾捌日，如易科罰金，以新臺幣壹仟元
折算壹日。
    事  實
一、乙○○前於民國82年間因侵占案件，經本院於同年5 月3 日
    以82年度易字第1572號判處罰金1,500 元確定，於同年12月
    10日易科罰金執行完畢，其與甲○○及丙○○分別為父子及
    前配偶，是其與甲○○、丙○○間各具家庭暴力防治法第3
    條第3 款、第1 款所定之家庭成員關係。其曾對丙○○實施
    家庭暴力行為，經本院於97年6 月30日以97年度家護字第66
    9 號民事通常保護令，裁定命其不得對黃鸞婷實施身體或精
    神上不法侵害行為，及不得為騷擾之聯絡行為，保護令之有
    效期間為10個月；又其復曾向甲○○實施家庭暴力行為，經
    本院於97年10月29日以97年度家護字第1379號核發民事通常
    保護令，裁定命不得對甲○○實施身體或精神上不法侵害行
    為，及不得為騷擾聯絡行為，有效期間為1 年。詎：
  (一)乙○○基於違反本院97年度家護字第1379號民事通常保護令
    之故意，於該保護令有效期間內，分別於97年11月20日晚間
    7 時許，至臺北縣永和市○○街52巷20號甲○○住處，猛按
    門鈴及踹門，並向甲○○佯稱：要帶小孩一起去自殺等語；
    又於98年2 月5 日，再至上址，為請求甲○○為其向車行老
    闆求情，讓其得以繼續開車，因甲○○未答應，即阻止甲○○至臺北縣永和市福康診所就醫，繼而尾隨，並在該診所內
    ，以言語騷擾甲○○就診；復於98年2 月11日凌晨4 時許，
    再至甲○○前址住處，猛敲大門及猛按電鈴，致甲○○無法
    入睡；另於98年2 月12日上午10時30分許，帶同車行老闆至
    甲○○住處，要求甲○○為其支付租車費、罰單費用等，聲
    稱不代墊款項，即不離去等語，經甲○○要求其退去，仍留
    滯不去（留滯住宅部分未據告訴），各以上揭方式騷擾甲○○，違反前述保護令；
  (二)乙○○再基於違反本院97年度家護字第669 號民事通常保護
    令之故意，於98年1 月16日晚間7 時，至臺北縣永和市○○
    路45號2 樓丙○○住處，藉故欲入內撥電話予其父甲○○，
    持續按門鈴達10分鐘之久，嗣丙○○同意其進入後，甲○○
    旋在該處吵鬧，丙○○請求其離去，其仍不願離去（留滯住
    宅部分未據告訴），以此方式騷擾丙○○。
二、案經甲○○、丙○○訴由臺北縣政府警察局永和分局報請臺
    灣板橋地方法院檢察署檢察官偵查起訴。
    理  由
一、訊據被告乙○○於本院審理時，雖坦承於前揭時日至告訴人
    甲○○、丙○○住處，矢口否認犯罪，並辯稱：其於97年11
    月20日並未向其父表示要帶小孩自殺，又98年2 月5 日其父
    尚借款供其繳納罰款，是不可能騷擾其父，其係陪同其父至
    就醫，僅在診所中插嘴幾句，並未在診所中吵鬧，98年2 月
    11日，其固有按其父住處門鈴，但僅按3 次，且各不超過1
    秒，翌日，其與車行老闆回家，其依其父之要求，出售項鍊
    後，且將款項交予其父，以供繳納罰款，但因數額不足，故
    仍須請求其父協助，另其至告訴人丙○○住處，係為見其子
    ，且僅按該處門鈴2 、3 次，但告訴人丙○○暨伊家人竟不
    准其父子見面，本件其乃因罹患躁鬱症，且思念小孩，故至
    告訴人等住處等語。
二、經查：
  (一)被告因對告訴人丙○○、甲○○實施家庭暴力行為，而經本
    院核發97年度家護字第669 號、97年度家護字第1379號等民
    事通常保護令乙節，業有前揭本院民事通常保護令在卷可稽
    。被告業於98年1 月17日警詢中，坦承收受上開97年度家護
    字第669 號保護令乙節無誤（參見98年度偵字第3484號偵查
    卷第12頁），又其於97年7 月23日臺灣板橋地方法院檢察署
    97年度偵字第20628 號乙案偵查時，檢察官尚當庭諭知被告
    該通常保護令之內容及法律效果（參見98年度偵字第3484號
    偵查卷第32頁）；此外，本院97年度家護字第1379號等民事
    通常保護令係於97年10月31日送達被告戶籍址，即臺北縣永
    和市○○路45號2 樓告訴人丙○○住處，有本院院送達回證
    在卷足佐（參見97年度偵字第33229 號偵查卷第32頁），被
    告所辯，其居無定所，並睡在其所駕駛之車內，並未實際住
    居上址乙節（參見97年度偵字第33229 號偵查卷第7 頁），
    雖與告訴人甲○○於偵查中所陳相符（參見97年度偵字第33
    229 號偵查卷第35頁），但被告於偵查中既已陳明，其父有
    告知該保護令內容等語（參見97年度偵字第33229 號偵查卷
    第39頁），是可謂該保護令已實質送達被告。承此，被告有
    違反前述保護令內容之行為，即可認其有違反上開保護令之
    故意，至屬無疑。
  (二)又被告於97年11月20日警詢時已自承：其於是日，在其父住
    處騷擾，及揚言要帶其子自殺乙節（參見97年度偵字第3322
    9 號偵查卷第7 頁）；而證人即告訴人甲○○於本院審理時
    結證：被告與告訴人黃巒婷離婚後，其小兒子與渠同住，被
    告於97年11月20日晚間，至其住處踢門及亂按門鈴，並威脅
    要帶其子一起自殺，渠於98年2 月5 日因心率不整，欲至臺
    北縣永和市福康診所就醫，被告竟將渠攔住，要渠至車行向
    老闆求情，不然不讓其就醫，復尾隨至診所，斯時，醫師尚
    向其告誡，勿再對渠激怒，渠於過年前，為被告繳畢罰單等
    費用後，被告僅正常工作數日，即再酗酒，復前來按門鈴，
    翌日，被告再因罰款未繳，前來吵鬧，但渠已無餘錢可代墊
    ，而要趕被告離開，但被告不願離去等語綦詳（參見本院卷
    第44頁正、反面）；另證人丙○○於本院審理時亦結稱：被
    告於98年1 月16日至伊住處，表示因酒後駕車，遭開罰單，
    請伊向其父說情，代其繳納罰款，即在伊住處，直按門鈴，
    約1 分鐘許，稍停後，又繼續按鈴，後改以敲門方式，伊開
    門後，被告即不離開，表示打完電話後，始離去，但其撥打
    完電話後，仍不離去等語至明（參見本院卷第45頁正反面）
    。準上以觀，被告事後執詞否認犯行，認無起訴書所述舉止
    ，應非屬實。而按，家庭暴力防治法所規定之騷擾，係指任
    何打擾、警告、嘲弄或辱罵他人之言語、動作或製造使人心
    生畏怖情境之行為，同法第2 條第3 款已明文定義。查被告
    前開行為，業造成告訴人等精神上及生活上之打擾，並據告
    訴人等證述在卷，是被告之本件作為，自屬違反本院上開保
    護令之禁制誡命。
  (三)況被告至告訴人丙○○住處之目的為何，其或稱係為打電話
    予其父（參見98年度偵字第3484號偵查卷第24頁），或稱係
    為看小孩（參見97年度偵字第33229 號偵查卷第38頁），前
    後供述不一，職此，其所執之詞，要係託詞，非當然可信。
    尤以，目前我國各地均廣設公用電話，通訊至為便利等情觀
    之，被告並非祗能至告訴人丙○○住處，始能以電話與告訴
    人甲○○聯繫，故被告非以進入告訴人丙○○住處撥打電話
    為必要；即若被告至告訴人丙○○住處，非無撥打電話予告
    訴人甲○○（參見本院卷第45頁反面），但勾稽證人丙○○
    所證，被告入內前及撥打電話後，尚有其他干擾告訴人丙○○精神及生活之騷擾行徑，且滯留不去，是被告之整體行為
    ，仍不脫係一騷擾犯行。
  (四)被告對於其至告訴人等住處之情節，於本院審理時，依其所
    述，顯均記憶甚詳，足見其行為時之精神狀況，尚非不能辨
    識其行為違法或欠缺辨識能力，或有顯著減輕情事。況被告
    雖自稱其罹患躁鬱症，然其至告訴人等住處，而與告訴人等
    有聯繫行為前，仍多次飲酒（參見97年度偵字第33229 號偵
    查卷第7 頁），甚有至飲畢威士忌酒1 、2 瓶之量（另參見
    98 年 度偵字第3484號偵查卷第12頁），以致更難控制其情
    緒及行為，是此故意之自招行為，亦無適用刑法第19條責任
    能力減輕規定之餘地，附此敘明。
  (五)綜上所見，本件被告違反保護令之事證，業臻明確，其各次
    犯行均堪認定，皆應依法論科。
三、核被告前述各次所為，均係犯家庭暴力防治法第61條第2 款
    之違反法院所為禁止騷擾行為之民事通常保護令罪。又其先
    後5 次違反保護令行為，犯意各別，行為互殊，故應分論併
    罰。本院審酌其雖有前述犯罪前科，有臺灣高等法院被告前
    案紀錄表在卷可按，但與本件犯行相距已遠，且所犯情節輕
    微，故素行仍可謂尚佳，惟其明知本院業已核發民事通常保
    護令，竟無視該保護令之禁止命令，竟多次故意違反之，行
    為自屬可議，另盱衡其犯罪動機、目的、手段、犯罪次數、
    身心情狀、資力、生活狀況、造成告訴人等身心危害暨家庭
    精神暨生活安寧等一切情狀，爰各量處如主文所示之刑，並
    分別諭知其易科罰金標準，及定其應執行之刑，暨諭知易科
    罰金之折算標準。
據上論斷，應依刑事訴訟法第299 條第1 項前段，家庭暴力防治
法第61條第2 款，刑法第11條前段、第41條第1 項前段、第51條
第6 款，判決如主文。
本案經檢察官黃佳權到庭執行職務。
中    華    民    國    98    年    3     月    31    日
                    刑事第一庭  法  官  朱敏賢
上列正本證明與原本無異。
如不服本判決，應於送達後10日內敘明上訴理由，向本院提出上
訴狀，上訴於本院第二審合議庭 (應附繕本) 。其未敘述上訴理
由者，應於上訴期間屆滿後20日內向本院補提理由書「切勿逕送
上級法院」。
                                書記官  李郁禎
中    華    民    國    98    年    3     月    31    日
附錄本案參考法條全文
家庭暴力防治法第61條
違反法院依第十四條第一項、第十六條第三項所為之下列裁定者
，為本法所稱違反保護令罪，處三年以下有期徒刑、拘役或科或
併科新臺幣十萬元以下罰金：
一、禁止實施家庭暴力。
二、禁止騷擾、接觸、跟蹤、通話、通信或其他非必要之聯絡行
    為。
三、遷出住居所。
四、遠離住居所、工作場所、學校或其他特定場所。
五、完成加害人處遇計畫。


司法院資訊處製作；財團法人民間司法改革基金會備份。
